最高法院刑事判決　　　　　　一○○年度台上字第五九三七號
上　訴　人　李世賢
上列上訴人因違反槍砲彈藥刀械管制條例案件，不服台灣高等法
院中華民國九十九年六月二十五日第二審判決（九十九年度上訴
字第三九六號，起訴案號：台灣板橋地方法院檢察署九十八年度
偵字第三六０七號），提起上訴，本院判決如下：　　 
    主  文
原判決關於共同非法製造槍砲之主要零件罪、非法持有槍砲之主
要零件罪及非法販賣槍砲之主要零件有罪部分均撤銷，發回台灣
高等法院。
    理  由
本件原判決認定：上訴人李世賢明知槍管、撞針為槍枝之主要組
成零件，非經許可，不得製造、販賣、運輸、持有，竟為下列行
為：、謝聰成（已判刑確定）亟需取得槍管俾組裝改造槍枝，
於民國九十六年十至十一月間，透過友人介紹認識上訴人，上訴
人即與謝聰成共同基於製造槍枝主要組成零件之犯意聯絡，由謝
聰成於九十六年底交付道具槍之槍管一支為樣本給上訴人，上訴
人購入材料後，在其新北市○○區○○街五十六巷五十二號工廠
內，以其所有之車床製造短槍管九支，於九十七年一、二月間交
予謝聰成。、謝聰成另於九十七年五、六月間向上訴人表示欲
購買槍管，上訴人竟基於製造槍管、撞針及販賣槍管以圖利之犯
意，在上址以車床製造短槍管九支、長槍管九支、撞針一支，將
長、短槍管均賣給謝聰成，撞針一支則贈予謝聰成。、上訴人
基於持有槍砲主要組成零件之犯意，於九十七年中某日，在不詳
地點，向謝聰成取得如原判決附表二編號四之撞針二支而持有之
等情。因而撤銷第一審關於上訴人此三部分之科刑判決，改判仍
論處其共同犯非法製造槍砲之主要零件罪刑、非法販賣槍砲之主
要零件罪刑及非法持有槍砲之主要零件罪刑。固非無見。
惟查：(一)、科刑之判決書，對於犯罪事實必須詳加認定，而後於
理由內明其認定犯罪事實所憑之證據及認定之理由，方足以資
論罪科刑。而刑事訴訟法上所謂認定犯罪事實之證據，係指足以
證明被告確有犯罪行為之積極證據而言，該項證據必須適合於被
告犯罪事實之認定，始得採為斷罪之資料，否則即屬證據上理由
矛盾，其判決當然為違背法令。上揭部分，原判決認定上訴人
於九十七年一、二月間將製造完成之短槍管九支交給謝聰成，卻
採上訴人與謝聰成於「九十七年十月十八日至九十七年十二月二
十七日間」之電話通訊監察譯文為證據，即非適法。(二)、未經許
可轉讓槍砲主要組成零件者，槍砲彈藥刀械管制條例第十三條第
二項定有處罰明文。上揭部分，原判決認定上訴人製造「長槍
管九支、短槍管九支及撞針一支」後，除將「長槍管、短槍管」
賣給謝聰成外，尚將「撞針」贈予謝聰成等情，理由欄則引述謝
聰成所述伊除第一次向上訴人買九支槍管外，另以每支新台幣八
百元代價向上訴人買烏茲衝鋒槍之槍管（即長槍管）共八支，附
贈一支……上訴人有送伊撞針等語之證言（見原判決第七頁第八
行以下），並說明上訴人明知槍管、撞針為槍枝主要組成零件之
物，仍施做後交付予謝聰成之事實，業經認明如前云云（原判決
第九頁第五行以下）。如果無誤，則上訴人製造及贈送撞針之舉
，是否成立製造、轉讓槍枝主要組成零件罪？同一時間製造衝鋒
槍之槍管、手槍之槍管、撞針等多種槍枝主要組成零件，所侵害
者皆為社會法益，其間法律關係為何？製造後再販賣或轉讓給他
人，製造與販賣、轉讓間之法律關係為何？原判決附表三編號十
九之土造金屬長槍管八支是否即上訴人製造、販賣給謝聰成之長
槍管？此與上訴人所犯罪名、罪數及應否沒收違禁物等法律適用
攸關，原審俱未論審究，亦有可議。(三)、依內政部公布之各類
槍砲、彈藥主要組成零件種類表，各類槍砲之主要組成零件均非
祇一種，例如手槍之主要組成零件包括槍管、槍身、槍機、撞針
、轉輪、滑套、彈匣、擊錘在內。上揭部分，上訴人始終供述
原判決附表二編號四之撞針二支係謝聰成拿來之樣本，謝聰成叫
伊按此樣本照做，這也是謝聰成要拿去做槍的零件，在伊工廠查
扣之槍枝零件，除改造撞針五十二支是秦大有拿來請伊幫忙做熱
處理外，其他均是謝聰成叫伊幫忙做的等語（見偵卷第二十四頁
以下、原審卷第一四一頁背面）。倘若非虛，上訴人先持有撞針
樣本，進而依此樣本製造撞針，其持有撞針之低度行為，能否另
論以持有槍枝主要零件罪？尚非無疑。本件實情如何，仍應詳加
調查說明，以期適法。上訴意旨指摘原判決不當，非無理由，應
認原判決關於共同非法製造槍砲之主要零件罪、非法販賣槍砲之
主要零件有罪部分、非法持有槍砲之主要零件罪部分有撤銷發回
更審之原因。
據上論結，應依刑事訴訟法第三百九十七條、第四百零一條，判
決如主文。
中    華    民    國  一○○  年   十一   月    二    日
                      最高法院刑事第九庭
                          審判長法官  賴  忠  星  
                                法官  呂  丹  玉  
                                法官  吳      燦  
                                法官  蔡  名  曜  
                                法官  葉  麗  霞  
本件正本證明與原本無異
                                      書  記  官  
中    華    民    國  一○○  年   十一   月    八    日
                                                     ｍ